【裁判字號】    98,毒抗,408
【裁判日期】    981030
【裁判案由】    毒品危害防制條例
【裁判全文】
臺灣高等法院刑事裁定                 98年度毒抗字第408號
抗  告  人
即  被  告  甲○○
上列抗告人因違反毒品危害防制條例案件，不服臺灣板橋地方法
院98年度毒聲字第1391號，中華民國98年9 月28日裁定（聲請案
號：臺灣板橋地方法院檢察署98年度聲觀字第1059號），提起抗
告，本院裁定如下：
    主  文
原裁定撤銷，發回臺灣板橋地方法院。
    理  由
一、原裁定意旨略以：抗告人即被告（下稱被告）甲○○基於施
    用第一級毒品海洛因之犯意，於民國98年6 月27日18時40分
    許為警採尿前回溯26小時內之某時，在不詳地點，施用第一
    級毒品海洛因1 次；復基於施用第二級毒品甲基安非他命之
    犯意，於98年6 月27日18時40分許為警採尿前回溯96小時內
    之某時，在不詳地點，施用第二級毒品甲基安非他命1 次。
    被告雖於警詢及偵查中矢口否認其有何施用毒品犯行，惟其
    於98年6 月27日18時40分許，在國道公路警察局第二警察隊
    楊梅分隊警詢時為警採得之尿液檢體，經檢送銓昕科技股份
    有限公司以酵素免疫分析法（EIA） 初驗及以氣相層析質譜
    儀法（GC /MS）複驗檢驗結果，發現確有嗎啡及甲基安非他
    命陽性反應，有該公司98年7月9日濫用藥物尿液檢驗報告及
    國道公路警察局第二警察隊煙毒尿液採證編號替代姓名表各
    1 紙存卷可稽。按海洛因經注射或吸入人體後，約80%於24
    小時內自尿中排出，一般而言，尿液中能否驗出嗎啡陽性反
    應與其投與量、投與途徑、採尿時間、個人體質及檢測方法
    之靈敏度有關，國外曾有文獻報導注射6 毫克之海洛因鹽酸
    鹽，其代謝物嗎啡之平均可檢出時限約為26小時，業經行政
    院衛生署藥物食品檢驗局於81年9月8日以藥檢壹字第811488
    5號函述綦詳；又按甲基安非他命經口服投與後約70%於24小
    時內自尿中排出，約90% 於96小時內自尿中排出，由於安非
    他命成分之檢出與其投與方式、投與量、個人體質、採尿時
    間與檢測儀器之精密度等諸多因素有關，因此僅憑尿液中呈
    安非他命陽性反應，並無法確實推算吸食時間距採集時間之
    長短，惟依上述資料推斷，最長可能不會超過4 日，亦經行
    政院衛生署藥物食品檢驗局81年2月8日（81）藥檢一字第00
    1156號函示明確。被告上開所採尿液送驗結果既同時有鴉片
    類（嗎啡）及安非他命類陽性反應，而該結果係採用氣相層
    析質譜儀法進行確認，已足排除被告因服用藥物導致呈毒品
    偽陽性反應之可能，顯見被告在經警採尿前之26小時及96小
    時內某時點，確曾分別有施用第一級毒品海洛因、第二級毒
    品甲基安非他命之事實。綜上所述，被告施用海洛因及甲基
    安非他命之犯行，洵堪認定，原審乃據檢察官之聲請，依毒
    品危害防制條例第20條第1項、觀察勒戒處分執行條例第3條
    第1項，裁定將被告送勒戒處所觀察、勒戒等語。
二、訊據被告堅詞否認有上開施用第一級及第二級毒品犯行，辯
    稱：伊未施用毒品，亦未曾至楊梅為警攔檢，此應係遭其弟
    乙○○冒用伊名義應訊等語。查，被告於本院到庭，經當庭
    比對其與卷內為警查獲施用毒品者之照片（臺灣桃園地方法
    院檢察署98年度毒偵字第2965號卷第20頁），兩人顯不相同
    ，亦有上開被告當庭照片可按。且依查獲當時行為人簽名，
    與嗣後被告到案應訊之簽名核對後，兩者尚有不同，是本件
    行為人確非被告甚明，則原審上開裁定，即有未洽。茲檢察
    官究係對本件被告或行為人聲請觀察勒戒，宜由原審法官查
    明後，依法認定之，再就本件聲請意旨有無依據為具體之裁
    定，始符法制，抗告意旨以此指摘原裁定不當，核為有理由
    ，自應由本院撤銷發回原審，本於法律確信，另為適法之裁
    決，以昭折服。
三、據上論結，應依刑事訴訟法第413條前段，裁定如主文。
中    華    民    國    98    年    10    月    30    日
            刑事第二十一庭審判長法  官  蔡聰明
                                法  官  趙文
                                法  官  楊力進
以上正本證明與原本無異。
本件不得再抗告。
                                書記官  楊麗娟
中    華    民    國    98    年    10    月    30    日


司法院資訊處製作；財團法人民間司法改革基金會備份。
